臺灣臺中地方法院交通事件裁定　　　　 94年度交聲字第544號
原處分機關　交通部公路總局臺中區監理所豐原監理站
異　議　人
即受處分人　甲○○
上列受處分人因違反道路交通管理處罰條例案件，對於交通部公
路總局臺中區監理所豐原監理站民國九十四年八月十一日所為之
處分（豐監稽違字第裁六三─Ｊ四Ａ○四八五六七號裁決書），
聲明異議，本院裁定如下：
    主  文
原處分撤銷。
甲○○處罰鍰新臺幣貳仟柒佰元，並記違規點數點。
    理  由
一、原處分機關交通部公路總局臺中區監理所豐原監理站係以：
    異議人即受處分人甲○○於民國九十四年六月十四日上午十
    一時十九分許，駕駛其所有之車牌號碼ＹＬ─三二九七號自
    用小客車，在中投公路草屯鎮○○路口處，因駕車行經有燈
    光號誌管制之交岔路口闖紅燈違規，乃依道路交通管理處罰
    條例第五十三條之規定，裁處受處分人罰鍰新臺幣（下同）
    二千七百元等語。
二、本件聲明異議意旨略以：該路段限速七十公里，當日為陰雨
    天，路面有積水，該車因剎車不及而滑行致超越停止線，惟
    已停止於人行斑馬線前約一個半車身，可見並無闖越該路口
    之意圖；且該路口標誌標線及安全島設計似有可議之處，而
    交通部對於「闖紅燈」及「路口」之函釋亦自相矛盾衝突；
    伊因疏於注意致超越停止線，確有疏失，惟既無闖紅燈意圖
    及事實，原處分機關率爾認定以闖紅燈裁罰，無異逼令伊繼
    續加速闖越路口，助長交通事故發生，恐有違本條例第一條
    之宗旨，顯失允當，請賜為不遵守標線指示之裁決，爰聲明
    異議等語。
三、按汽車駕駛人，行經有燈光號誌管制之交岔路口闖紅燈者，
    處一千八百元以上五千四百元以下罰鍰，並記違規點數三點
    ，道路交通管理處罰條例第五十三條、第六十三條第一項第
    三款分別定有明文。又按標誌、標線、號誌之設置目的，在
    於提供車輛駕駛人及行人有關道路路況之警告、禁制、指示
    等資訊，以便利行旅及促進交通安全；號誌係以規定之時間
    上交互更迭之光色訊號，設置於交岔路口或其他特殊地點，
    用以將道路通行權指定給車輛駕駛人與行人，管制其行止及
    轉向之交通管制設施；車輛面對圓形紅燈表示禁止通行，不
    得超越停止線或進入路口。道路交通標誌標線號誌設置規則
    第二條、第三條及第二百零六條第一項第五款亦規定甚明。
四、經查：本件受處分人所有之車號ＹＬ─三二九七號自小客車
    ，於上開時、地，因駕車行經有燈光號誌管制之交岔路口闖
    紅燈違規，為員警逕行舉發，經掣開違規通知單而移送等情
    ，有前揭舉發通知單、採證照片與裁決書等在卷可稽。雖受
    處分人以上開情詞置辯，惟查：本條例第五十三條之立法意
    旨，係指汽車行駛至交岔路口，面對圓形紅燈表示禁止通行
    ，不得超越停止線或進入路口，而竟進入者，即屬闖紅燈。
    因車輛面對紅燈時，應禁止通行不得超越停止線或進入路口
    ，係此時之道路通行權，屬於行人及他方向之車輛所有，此
    有便利行旅及促進交通安全之目的。如據受處分人之意見，
    認路口應以：「在繪設有斑馬線之道路『以斑馬線起算』，
    在未繪設有斑馬線之道路則『以交叉延長線起算』」，顯已
    違背前揭法令之意旨，並對行人及他方向車輛之通行權及交
    通安全有重大危害，顯不可採。又本條例第四十八條第二款
    之所謂「不依標誌、標線、號誌指示者」，係專指汽車駕駛
    人「轉彎」時，不依該條第一款至第七款應該遵守之指示如
    ：禁止右轉、左轉之標誌；左、右轉彎專用號誌；停止線、
    待轉區線、左右轉專用車道標線等而言，非指本條例第五十
    三條之闖紅燈時之管制燈光號誌。亦即該二條文間雖具有保
    護交通安全法益之同一性，但第五十三條之「闖紅燈」為特
    別規定，「不依標誌、標線、號誌指示」為轉彎時之一般規
    定，如駕駛人違背紅燈號誌管制而闖越，則應優先適用加重
    處罰特別規定之「闖紅燈」，而排斥適用一般規定之「不依
    標誌、標線、號誌指示」。再據原舉發機關稱，本件感應線
    圈偵測及自動測速、闖紅燈照相儀器拍攝相片顯示，該車於
    九十四年六月十四日十一時十九分許，行經草屯鎮○○○路
    、石川路口，號誌轉換為紅燈已達二十一點二秒時，仍以時
    速二十六公里通過第二車道闖越該路口，依據第一張採證相
    片第二排左方顯示車道為二Ｙ四九，第二排右方顯示Ｒ二一
    二（即該路口轉換紅燈已達二十一點二秒）及第二張採證相
    片右下方處顯示速度為二十六公里之感應數據，以認定違規
    事實；另依據交通部函釋：有繪設路口範圍者，車輛無視於
    紅燈警示，有穿越路口之意圖，而車身已伸入路口範圍，亦
    視同闖紅燈，若僅伸越停止線而未達路口範圍者，則視為不
    遵守標線指示；劃設有停止線而又有燈光號誌兩種設施之交
    岔路口，應自停止線起算，違規事實明確，予以舉發並無違
    誤，此亦有原舉發機關九十四年七月二十七日之函件在卷可
    佐。況據採證照片顯示，號誌中仍僅顯示紅色燈光，綠色與
    黃色號誌並未顯示，受處分人該車於第二車道係以時速二十
    六公里，於紅燈亮後二十一‧二秒時超越停止線，遭儀器感
    應拍攝第一張照片仍未停車，於二十二‧二秒時持續行駛穿
    越路口，始拍攝得第二張照片，該照相儀器係始終於紅燈亮
    時拍攝，並無受處分人所辯有停止於斑馬線前之情，受處分
    人既已持續行駛並穿越停止線進入路口，其有闖越紅燈之事
    實甚明。再者，該處路口標誌標線及安全島之設計是否不當
    而有可議之實際情況，係屬市政交通管理之範圍，亦非本案
    審查之對象，是受處分人前揭所辯，要屬卸責之詞，並不足
    採。本院經查亦無任何證據足資證明執勤警員有捏造事實、
    違法取締之情事，則執勤警員本其維護交通秩序、安全職責
    所為之逕行舉發，自應受到合法、正確之推定。受處分人至
    今亦無法提出任何對其有利之證據供本院參酌，其空言否認
    違規之情，自不足採。是其確有前揭違反道路交通管理處罰
    條例第五十三條之情事，應堪認定。
五、原處分機關交通部公路總局臺中區監理所豐原監理站援引首
    揭規定，裁處受處分人罰鍰二千七百元，固非無見；惟原處
    分機關於裁決書內僅處以罰鍰，漏依同條例第六十三條第一
    項第三款之規定，除處上開罰鍰外，並予記違規點數三點，
    於法自有未合。受處分人提起本件異議雖無理由，惟原處分
    既有前揭違法之處，自應予撤銷。另由本院依首揭規定諭知
    受處分人處罰鍰二千七百元，並記違規點數三點。
六、據上論斷，應依道路交通管理處罰條例第八十七條第二項，
    道路交通案件處理辦法第二十條前段，裁定如主文。
中　　華　　民　　國　　94　　年　　10　　月　　28　　日
                  交通法庭  法　官  高文崇
以上正本證明與原本無異。
如不服本裁定應於送達後五日內向本院提出抗告狀。
                            書記官　林淑慧
中　　華　　民　　國　　94　　年　　10　　月　　28　　日
